臺灣高等法院臺中分院刑事判決　　　　　　民國九十一年度重上更(一)字第六八號
　　上　訴　人
　　即　被　告　癸○○
　　指定辯護人　本院公設辯護人　壬○○
右上訴人因偽造文書案件，不服臺灣臺中地方法院中華民國八十七年五月二十六日第
一審判決（民國八十五年度訴緝字第九八八號，起訴案號：臺灣臺中地方法院檢察署
民國八十三年度偵字第一００、一０五號），提起上訴，經判決後，由最高法院發回
更審，本院判決如左：
    主      文
原判決撤銷。
癸○○連續意圖供行使之用，而偽造有價證券，處有期徒刑年陸月。偽造之「巳○○」印章貳枚、「陳美智」印章壹枚、偽造之如附表一所載票據，及如附表二備註欄
所載偽造之署名、印文均沒收。
    事      實
一、癸○○於民國（下同）七十年三月五日與田詒宏結婚，於七十五年間冒名「陳美
    智」，在臺中市文心幼稚園任職，佯稱未婚，而與巳○○交往約半年後訂婚，於
    七十五年十二月間，在臺中市○○區○○路一段一○九巷一樓設立小豆芽樂器社
，以巳○○為名義負責人，實際由癸○○經營。旋於七十六年四月間，癸○○竟
    意圖為自己不法之所有，趁機竊取巳○○之身分證一張，以備日後使用。嗣陳美
    智基於意圖為自己不法之所有，詐取財物、偽造私文書予以行使，及意圖供行使
    之用，而偽造有價證券之概括犯意，囑不知情而已成年之刻印者，偽刻巳○○之
    方形印章一顆後，持前揭竊取之巳○○身分證，於八十年三月五日，至臺中市○○區○○路四段七五二號臺中市第二信用合作社（以下簡稱臺中二信），以巳○○名義，蓋前揭偽造之巳○○印章於附表二編號一、二、五所載文書上，並於其
    上偽造巳○○之署名，偽造成附表二編號一、二、五所載文書上，申請支票開戶
    ，帳號為二七七四之三號，及申請巳○○之活期存款帳戶，且自八十年三月八日
    起至八十一年二月十二日，陸續蓋用偽造之巳○○印章於附表二編號四所載文書
    ，持向臺中二信詐領一千七百五十張空白支票。癸○○復囑不知情而已成年之刻
    印者，偽刻巳○○之圓形印章後，於八十一年三月十三日，於附表二編號三所載
    文書上，偽造巳○○之署名，並蓋前揭偽造之巳○○方形印文二枚、圓形印文一
    枚，偽造成附表二編號三所載文書，持向臺中二信申請變更印鑑，均足以生損害
    於巳○○。癸○○又冒用「陳美智」之名義，在臺中市○○路○段十二之一號設
    立小豆芽托兒所、安親班、幼稚園等，利用學生家長信任老師之心理，先後於七
    十九年十一月十日、八十年五月十五日、八十年十一月二十五日、八十一年三月
    五日，連續招募如附表三所示四組民間互助會，向不知情之各該組互助會會員，
    詐取會首款。其中於以陳美智之名義，招募附表三編號一互助會時，囑不知情而
    已成年之刻印者，偽刻陳美智之印章之一枚後，蓋於二十一張互助會單上之會首
    欄，偽造陳美智之名義為會首後，將會首虛構之互助會單交予不知情之會員（本
    互助會含會首有二十七人次，其中宮秀平、月霞、乙○○、鄭正聰各參加二個名
    額，另癸○○除冒用陳美智之名義為會首外，亦冒用陳美智名義參加其中一個名
    額）；於以陳美智之名義，招募附表三編號三互助會時，以前開偽造之陳美智印
    章，蓋於十七張互助會單上之會首欄，偽造陳美智之名義為會首後，將會首虛構
    之互助會單交予不知情之會員（本互助會含會首有十八人次）；又於以陳美智之
    名義，招募附表三編號四互助會時，在十九張互助會單上之會首欄，偽造陳美智
    之署名為會首後，將會首虛構之互助會單交予不知情之會員（本互助會含會首有
    二十一人次，其中林奎佑參加二個名額），均足以生損害於陳美智及各該互助會
    員。癸○○並先後於八十一年一月二十五日、八十一年四月十日，在附表三編號
    三、附表三編號一所載互助會開標時，於民間習慣上視為標單上之空白紙上，先
    後書寫會員丑○○、戊○○之署名及利息，連續偽造丑○○、戊○○之標單，進
    而行使投標，標得各該次會款，使各該組互助會活會會員陷於錯誤，而交付會款
    ，癸○○因而詐得各該次會款，足以生損害於被冒標之會員丑○○、戊○○及各
    該組互助會其他活會會員（不包括死會會員在內）。癸○○復連續蓋用上開盜刻
    之巳○○印章於支票發票人欄，偽造成如附表一編號二至十二、十四至二十五所
    示以巳○○名義所簽發支票；並在如附表一所示編號九至十二、十六至十八、二
    十五之支票背面，偽造陳美智之署名背書。又蓋前開偽造之陳美智印章，及偽造
    陳美智之署名於附表一編號一所載本票之發票人欄；偽造陳美智之署名於附表一
    編號十三、二十六所載本票之發票人欄，偽造成附表一編號一、十三、二十六所
    示以陳美智名義所簽發本票。並於如附表二編號六所示借據上，蓋上開偽造之陳
    美智印章，及偽造陳美智之署名，偽造成附表二編號六所載陳美智向卯○借款新
    臺幣（下同）一百萬元之借據後（係於持附表一編號十六至十八支票調現時，同
    時偽造該借據行使），以購屋需款周轉等為由，將該等本票、支票及借據分別持
    向如附表一所示持票人調現，計向己○○調現三十萬元，向丑○○調現四十萬元
    ，向戊○○調現二十萬元，向乙○○調現九十萬元，向卯○調現一百二十萬元，
    向丙○○調現六十萬元，向辰○○調現一百四十萬元，向子○○調現七十萬元，
    足以生損害於巳○○及陳美智。癸○○見計已得逞，即於八十一年六月十五日停
    止小豆芽樂器社等營業，並停止前揭互助會之開標，而逃逸無蹤。戊○○等人乃
    向巳○○請求給付票款而獲知實情，至此始知受騙。
二、案經辰○○告訴及法務部調查局臺中市調查站報請臺灣臺中地方法院檢察署檢察
    官偵查起訴。
    理      由
一、訊據上訴人即被告癸○○（下稱被告）對於其於右揭時、地以陳美智之稱呼，與
    巳○○交往，並刻陳美智之印章使用，及曾以陳美智名義，招募如附表三所載四
    組互助會，上揭互助會自八十一年六月十五日起停標，暨在如附表一所示編號九
    至十二、十六至十八、二十五之支票背面，簽陳美智之署名背書，並蓋陳美智之
    印章，及簽陳美智之署名於附表一編號一所載本票之發票人欄，簽陳美智之署名
    於附表一編號十三、二十六所本票之發票人欄，製作成附表一編號一、十三、二
    十六所示以陳美智名義所簽發本票，且於如附表二編號六所示借據上，蓋陳美智
    之印章，及簽陳美智之署名，製造成附表二編號六所載陳美智向卯○借款一百萬
    元之借據後，將該借據及附表一所載票據分別持向如附表一所示持票人調現，嗣
    其未依約還錢等情固不諱言，惟否認有何犯罪行為，辯稱：陳美智係伊乳名，伊
    使用該名字並無犯罪之故意。小豆芽樂器社與幼稚園係巳○○所經營，伊僅係受
    僱於巳○○。伊並未竊取巳○○之身分證，系爭支票帳戶係巳○○與伊一起前往
    開戶。伊雖曾拿支票借款，但係巳○○叫伊向人調借，且該等款項均係用以維持
    巳○○所經營之托兒所及樂器社等開支。又伊雖有召組互助會，但無詐欺之情形
    ，並未假借招募互助會之機會，向會員詐欺會首款，亦未冒用會員丑○○、戊○○之名義詐標會款，伊無偽造文書云云。
二、經查：(一)右揭事實，業據被害人巳○○（已於八十三年五月三日死亡，見偵緝字
    第一○○號偵查卷第五一頁所附巳○○戶籍謄本）於臺中巿調查站、警訊、偵查
    中、證人即巳○○之兄簡宗昭於偵查中、本院前審調查時、被害人辰○○於臺中
    市調查站、原審偵查中、辰○○之配偶辛○○於原審偵審中、被害人己○○、子
    ○○、卯○、丙○○、乙○○、戊○○、丑○○於臺中市調查站及原審偵審中指
    陳綦詳（見調查卷所附巳○○、辰○○、己○○、子○○、卯○、丙○○、乙○○、戊○○、丑○○筆錄、第一一○三一號偵查卷第五九、六○、七八、七九、
    一○七、一○八、一一六頁、偵緝字第一○○號偵查卷第十三、十四、十七、二
    ○、二一、二五、五九、九一頁、原審訴字第一四七號卷八十四年六月二十一日
    訊問筆錄、原審訴緝字第九八八號卷第六一至六四、七四、七五頁、本院前審卷
    第三三、六○、六一、七五、九一、一○二、一一五頁），復有臺中市第二信用
    合作社八十六年七月二十三日中市二信總字第五九九號函、八十六年十二月三十
    一日中市二信總字第九八一號函、八十七年一月二十六日中市二信總字第○五○
    號函各一紙、如附表一所載票據影本、如附表二所載支票存款開戶申請書、支票
    存款往來約定書、變更印鑑申請書、活期儲蓄存款戶開戶申請資料、借據各一份
    、票據領取證二十二紙，及附表三所載互助會單四份附卷可資佐證（見調查卷所
    附支票、本票、借據、互助會單、存款開戶申請書、支票存款往來約定書、偵字
    第一一○三一號偵查卷第五、七、八頁、證物袋、原審訴緝字第九八八號卷第七
    八、九二、九三、一一一、一二九、一三二至一五四頁、本院前審卷第一○四、
    一○五頁）。(二)被告之姓名為癸○○，竟冒名為陳美智，而為前揭行為，且於偵
    查中及原審調查時，拒不到庭應訊，先後經通緝後，始緝獲歸案，有臺灣臺中地
    方法院檢察署及原審法院之通緝書附卷可稽（見偵緝字第一○○號偵查卷第四頁
    、原審訴字第一四七號所附通緝書），均見被告行徑之詭異。關於「美智」一名
    ，被告始終無法提出任何積極證據（人證或物證）足資證明確係其行之多年，向
    來使用之乳名，而為社會上多數人所知，被告所辯陳美智係伊乳名乙節，乃屬圖
    卸刑責之詞，不可採信，證人即被告之母丁○○於本院所證美智係被告乳名云云
    ，為迴護及附和被告之詞，不足採取。又證人廖阿尾於本院證稱：「被告以何名
    義經營安親班、幼稚園、托兒所及樂器社，我不曉得，我都叫被告為陳美人」等
    語，核與被告所稱之乳名不相同，亦無法為有利於被告之認定。(三)巳○○僅係小
    豆芽樂器社及小豆芽托兒所、安親班、幼稚園等之名義負責人，實際負責人係被
    告乙節，業據前揭被害人即送子女至小豆芽樂器社隨被告學習樂器之家長子○○
    、在小豆芽幼稚園擔任司機之卯○、丙○○於偵審中指陳甚詳，核與證人簡宗昭
    、被害人辰○○之配偶辛○○（亦送子女至小豆芽樂器社隨被告學習樂器）所證
    述內容相符，質之被告亦自承：因被害人均不認識巳○○，故由其在系爭支票後
    背書等語，另參以在小豆芽樂器社擔任老師之被害人戊○○所稱並不認識巳○○
    等情，足見巳○○並未參與小豆芽樂器社及小豆芽托兒所、安親班、幼稚園等之
    經營，至為灼然。(四)被告於偵查中供承如附表二編號一、二巳○○名義之支票開
    戶申請書、支票存款往來約定書為伊所書寫（見偵緝字第一○○號偵查卷第十七
    頁），於原審調查時供認：如附表一編號三之巳○○名義之更換印鑑申請書，為
    伊所書寫，係伊一人前往辦理等情（見原審訴緝字第九八八號卷第一七三頁）。
    依據一般經驗法則，苟巳○○確有與被告一同前往臺中市二信儲蓄部開戶，當無
    不自己填寫開戶申請文件，而將一切書面資料委由被告填寫之理﹖況支票帳戶印
    鑑之更換，攸關支票使用人之權益至鉅，何以於巳○○未出面之情況下，逕由被
    告一人前往更換巳○○之印鑑﹖亦見被告行徑之可議。參以臺中二信第二七七四
    之三號支票存款帳戶開戶所附之巳○○身分證影本記載係於七十五年三月一日核
    發該身分證，而巳○○於七十六年四月十六日已因遺失而申請補領身分證，於七
    十六年四月十七日經補發身分證，有巳○○名義申請上開支票存款帳戶開戶之開
    戶資料、身分證影本、臺中市北屯區人民國民身分證申請書影本、補發之身分證
    影本在卷可稽（見第一一○三一號偵查卷第一二六頁、偵緝字第一○○號偵查卷
    證物袋所附開戶資料、身分證影本、調查卷所附巳○○補發之身分證影本），及
    前揭如附表一所載持票人己○○、丑○○、戊○○、乙○○、卯○、丙○○、子
    ○○、辰○○均指陳係被告一人持附表一所列票據，向伊等調現，巳○○並未參
    與等情，足徵巳○○之身分證（七十五年三月一日發證）係被告所偷竊，且系爭
    支票開戶、申請變更印鑑時所使用之「巳○○」之印章，係被告所盜刻，被告再
    前往二信憑所竊巳○○身分證，及所盜刻巳○○印章冒名開戶，並領用支票使用
    及申請變更印鑑。至於臺中二信承辦系爭支票存款帳戶開戶及變更印鑑之承辦員
    寅○○雖於原審偵審中證稱：巳○○有與被告一同前往開設系爭支票帳戶，及辦
    理印鑑變更手續云云，惟因寅○○係臺中二信負責辦理系爭支票帳戶開戶及變更
    印鑑手續之承辦人，其有否依合作社之規定及一般慣例，確實辦理支票帳戶開戶
    、變更印鑑對保手續，攸關其責任甚鉅，難免為有利自己之證詞，且其所供巳○○與被告一起前往辦理巳○○之印鑑變更手續乙節，亦與前述被告所自白係伊一
    人前往辦理巳○○之印鑑變更手續之事實不符，是寅○○之證詞難以憑採。(五)被
    告冒用陳美智之名義招募如附表三所載互助會，其中以陳美智名義招募附表三編
    號一、三互助會時，蓋偽刻之陳美智印章於互助會單上之會首欄，偽造陳美智之
    名義為會首後，將會首虛構之互助會單，交予不知情之會員，於招募附表三編號
    四互助會時，在互助會單上之會首欄，偽造陳美智之署名為會首後，將會首虛構
    之互助會單交予會員，上開互助會單之會首均出於虛構，有前揭互助會單附卷可
    稽，其舉措顯異於常情。旋被告於八十一年六月十五日，即宣告停標，足見被告
    確有偽造附表二編號七至九所載陳美智名義之互助會單行使，及詐騙該四組互助
    會會首款之情事，至為明確。(六)被害人丑○○（即互助會單所載謝琳琪之母）與
    被害人戊○○所參加前開互助會分別於八十一年一月二十五日及同年四月十日被
    冒標，被告癸○○為取信戊○○，並於戊○○所有會簿上記載蔡佩玉得標之事實
    ，業據被害人丑○○、戊○○指訴綦詳，且有庚○○與丑○○所有如附表三編號
    三所載互助會會單，及戊○○所有如附表三編號一互助會單各一份附卷可佐，參
    以證人蔡玲音（即附表三編號一互助會單上所載林國森名義之會員）於偵查中所
    證陳：「癸○○說林老師（即戊○○）已標過，他在向我收會款時，對我這樣說
    ，會被倒後我才覺得奇怪，林老師尚未標會」（見偵緝字第一○○號偵查卷第九
    二頁），及被告於偵查中亦坦認其曾向互助會員蔡玲音稱林老師（即指戊○○）
    已經標過會乙節（見偵緝字第一○○號偵查卷第九二頁反面），足證被告確有冒
    丑○○與戊○○名義標取互助會會款，亦可認定。(七)關於附表一編號第十九號支
    票，係被告冒用巳○○名義偽造後，持向丙○○調借現款，嗣經被告收回，業已
    滅失，已經被告於本院審理時及被害人丙○○於調查站調查時供明在卷（詳本院
    卷及調查站卷宗第四十四頁）。綜上各情以觀，被告確有前揭犯罪情事殊無庸疑
    ，其所為前述辯解，係屬事後卸責之詞，不足採信。被告之犯行堪以認定，應予
    依法論科。
三、查被告意圖為自己不法之所有，竊取巳○○之身分證之行為，核犯刑法第三百二
    十條第一項之竊盜罪。次查被告囑不知情而已成年之刻印者，偽刻巳○○之方形
    印章一顆後，至臺中市○○區○○路四段七五二號臺中二信，以巳○○名義，蓋
    前揭偽造之巳○○印章，於附表二編號一、二、五所載文書上，並於其上偽造巳
    ○○之署名，偽造成附表二編號一、二、五所載文書上，申請支票開戶，及申請
    巳○○之活期存款帳戶，且蓋用偽造之巳○○印章於附表二編號四所載文書，持
    向臺中二信詐領一千七百五十張空白支票，復囑不知情而已成年之刻印者，偽刻
    巳○○之圓形印章後，於附表二編號三所載文書上，偽造巳○○之署名，並蓋前
    揭偽造之巳○○方形印文二枚、圓形印文一枚，偽造成附表二編號三所載文書，
    持向臺中二信申請變更印鑑，均足以生損害於巳○○，核其所為，係犯刑法第二
    百十六條、第二百十條之行使偽造私文書罪，及同法第三百三十九條第一項之詐
    欺罪。復查被告冒用「陳美智」之名義，招募如附表三所示四組民間互助會，向
    不知情之各該組互助會會員，詐取會首款。其中於以陳美智之名義，招募附表三
    編號一互助會時，囑不知情而已成年之刻印者，偽刻陳美智之印章之一枚後，蓋
    於二十一張互助會單上之會首欄，偽造陳美智之名義為會首後，將會首虛構之互
    助會單交予不知情之會員；於以陳美智之名義，招募附表三編號三互助會時，以
    前開偽造之陳美智印章，蓋於十七張互助會單上之會首欄，偽造陳美智之名義為
    會首後，將會首虛構之互助會單交予不知情之會員；於以陳美智之名義，招募附
    表三編號四互助會時，在十九張互助會單上之會首欄，偽造陳美智之署名為會首
    後，將會首虛構之互助會單交予不知情之會員，均足以生損害於陳美智及各該互
    助會員，核被告所為，係犯刑法第二百十六條、第二百十條之行使偽造私文書罪
    、同法第三百三十九條第一項之詐欺罪。又查被告在附表三編號三、附表三編號
    一所載互助會開標時，於民間習慣上視為標單上之空白紙上，先後書寫會員丑○○、戊○○之署名及利息，偽造丑○○、戊○○之標單，進而行使投標，標得各
    該次會款，使各該組互助會活會會員陷於錯誤，而交付會款，癸○○因而詐得各
    該次會款，足以生損害於被冒標之會員丑○○、戊○○及各該組互助會其他活會
    會員（不包括死會會員在內），因上開標單依習慣足以表示被害人丑○○、戊○○標取會款之意，依刑法第二百二十條第一項規定，應以私文書論，核被告此部
    分犯行，係犯刑法第二百十六條、第二百二十條之行使偽造私文書罪、同法第三
    百三十九條第一項之詐欺罪。再按行使偽造有價證券行為原已包括詐取財物或財
    產上不法利益之行為在內，如所交付者即係該證券本身之價值，則其詐欺取財仍
    屬行使偽造有價證券之行為，不另成立詐欺罪名，最高法院二十五年上字第一八
    一四號、四十三年臺非字第四五號著有判例可資參照。又在支票背面偽造他人署
    押為背書，應構成偽造私文書罪，最高法院五十九年臺上字第二五八八號著有判
    例可稽。查被告蓋用上開盜刻之巳○○印章於支票發票人欄，偽造成如附表一編
    號二至十二、十四至二十五所示以巳○○名義所簽發支票；並在其如附表一所示
    編號九至十二、十六至十八、二十五之支票背面，偽造陳美智之署名背書；又蓋
    前開偽造之陳美智印章，及偽造陳美智之印文於附表一編號一所載本票之發票人
    欄；偽造陳美智之署名於附表一編號十三、二十六所本票之發票人欄，偽造成附
    表一編號一、十三、二十六所示以陳美智名義所簽發本票；並於如附表二編號六
    所示借據上，蓋上開偽造之陳美智印章，及偽造陳美智之署名，偽造成附表二編
    號六所載陳美智向卯○借款一百萬元之借據後，以購屋需款周轉等為由，將該等
    本票、支票及借據分別持向如附表一所示持票人調現，核被告此項行為，係犯刑
    法第二百零一條之偽造有價證券罪、同法第二百十六條、第二百十條之行使偽造
    私文書罪。被告係囑不知情而已成年之刻印者，偽刻巳○○、陳美智之印章，為
    間接正犯。被告以偽造之印章蓋於私文書、偽造署名於私文書之行為，係偽造私
    文書之階段行為，不另論罪。至偽造私文書之低度行為為行使之高度行為所吸收
    ，應僅論以行使罪。被告以偽造之印章蓋於票據、偽造署名於票據之行為，係偽
    造有價證券之階段行為，不另論罪。其行使偽造有價證券之低度行為，為偽造之
    高度行為所吸收，應僅論以偽造罪。被告於招募前揭各組互助會會員時，係以一
    詐欺行為，向各該組互助會員詐取會首款，為想像競合犯，又被告於各該次冒標
    會款時，係以一詐欺行為向多數活會會員詐取會款，亦為想像競合犯，應依刑法
    第五十五條規定，從同一詐欺取財罪處斷。被告所為多次行使偽造私文書犯行、
    多次詐欺犯行、多次偽造有價證券犯行，均屬時間接近，手段相似，係基於概括
    之犯意反覆而為，且觸犯構成要件相同之罪名，為連續犯，應依刑法第五十六條
    論以一罪，並加重其刑。本件起訴書就被告偽造附表二編號三至九所載文書予以
    行使，及偽造附表一編號一、二、十三、十八、二十六所載票據（其中附表一編
    號十八並偽造背書）調現，暨於附表一編號九至十二、十六、十七、二十五所載
    偽造之票據背面偽造背書之犯行，雖未予記載，惟被告此部分犯行與起訴書所記
    載犯行，有裁判上一罪關係，為起訴效力所及，依刑事訴訟法第二百六十七條規
    定，予以一併審判。被告所為上揭竊盜犯行與所為行使偽造之附表二編號一文書
    犯行，有方法結果之牽連關係；持附表二編號四所載偽造文書，向臺中二信詐領
    空白支票，所犯行使偽造私文書罪、詐欺罪，有方法結果之牽連關係；持偽造之
    附表二編號七至九所載會首虛構之互助會單，向互助會員詐取會首款，及以偽造
    之丑○○、戊○○名義之標單，向活會互助會員詐取會款，所犯行使偽造私文書
    罪、詐欺罪，有方法結果之牽連關係；持附表一編號九至十二、二十五所載偽造
    支票調時，因其後有偽造之陳美智背書，係同時觸犯偽造有價證券罪及行使偽造
    私文書罪，為想像競合犯；又同時偽造附表一編號十六至十八所載支票（其後並
    偽造陳美智之背書），及附表二編號六所載借據，持向卯○調現，係以一行為犯
    偽造有價證券罪及行使偽造私文書罪，為想像競合犯，應從最重之偽造有價證券
    罪處斷。再者，本件被告先後雖領用空白支票共一千七百五十張，其中被告確有
    偽造附表一編號第二至十二號、第十四號及二十五號之支票，已如前述，至於其
    餘支票，訊之被告於本院供稱：「事隔多年，領多少張支票，已記不清，支票內
    容也不清楚，有些支票是巳○○自己簽發的」等語，又無被害人出面指述，且無
    其餘支票扣案，此外，復查無其他積極證據足資證明被告有此部分偽造有價證券
    之犯行，此部分之犯行尚屬不能證明，附此敘明。
四、原審認被告罪證明確，予以論罪科刑，固非無見，惟查原審就被告以陳美智名義
    ，偽造附表二編號七至九所載會首虛構之互助會單後，予以行使之犯行，未併予
    以審酌，容有未洽。按互助會（合會）係會首與各個會員及各會員之間成立之契
    約關係，不論何人得標，會首對於已得標領取會款之會員（即死會會員），均得
    請求給付該次應繳會款，亦即死會會員不論何人得標均有繳納會款義務，不生陷
    於錯誤而為意思決定情形，自無足生損害及詐欺該死會會員之可言。原判決認被
    告先後於八十一年一月二十五日、四月十日，在原判決附表三編號三、編號一所
    示互助會開標時，冒用丑○○、戊○○（即林老師）名義偽造標單，標取會款，
    使各該互助會員陷於錯誤而交付會款，足生損害於丑○○、戊○○及各該組互助
    會其他會員等情。然當時已屬死會之會員不論何人得標，本即有有繳納會款義務
    ，不生陷於錯誤情形，對之亦無生損害可言。原判決事實、理由內均未將該死會
    會員部分剔除，併認其亦因被告之冒標而受詐交付會款，滋生損害，亦有未當。
    被告上訴意旨否認犯罪，雖無可取，惟原判決既有可議，即無可維持，應由本院
    將原判決撤銷改判。爰審酌被告犯罪之動機、手段、所生危害及犯罪後態度等一
    切情狀，量處有期徒刑年陸月。偽造之「巳○○」印章二枚（方形、圓形各一
    枚）、「陳美智」印章一枚，及如附表二備註欄所載偽造之署名、印文，應依刑
  法第二百十九條之規定宣告沒收。偽造之如附表一所載票據，應依刑法第二百零
    五條宣告沒收。至前開偽造之丑○○、戊○○名義之標單業已滅失，業據被告供
    陳甚詳，故不併予宣告沒收。
五、據上論斷，應依刑事訴訟法第三百六十九條第一項前段、第三百六十四條、第二
    百九十九條第一項前段、刑法第五十六條、第二百十六條、第二百十條、第二百
    二十條第一項、第三百三十九條第一項、第二百零一條第一項、第三百二十條第
    一項、第五十五條、第二百零五條、第二百十九條、罰金罰鍰提高標準條例第一
    條前段，判決如主文。
本案經檢察官甲○○到庭執行職務。
中      華      民      國      九十一  年      八      月      六      日
                                臺灣高等法院臺中分院刑事第九庭
                                      審判長法  官  陳  筱  珮
                                            法  官  趙  春  碧
                                            法  官  吳  重  政
右正本證明與原本無異。
如不服本判決應於收受送達後十日內向本院提出上訴書狀，其未敘述上訴之理由者並
得於提起上訴後十日內向本院補提理由書（均須按他造當事人之人數附繕本）。
                                            書記官  林  育  德
中      華      民      國      九十一  年      八      月      八      日
附錄：
刑法第二百零一條第一項：
意圖供行使之用，而偽造、變造公債票、公司股票或其他有價證券者，處三年以上十
年以下有期徒刑，得併三千元以下罰金。                                    Ａ
